最高法院刑事判決　　　　　　　　　　　　　　　九十一年度台上字第四六四五號
　　上　訴　人
　　即 自訴 人　甲○○
　　被　　　告　丙○○
　　　　　　　　乙○○
　 共　　　同
　 選任辯護人　　黃陽壽律師
　　　　　　　　 黃明郎律師
右上訴人因自訴被告等偽造文書案件，不服台灣高等法院中華民國九十年七月十一日
第二審判決（八十八年度上訴字第二八三七號，自訴案號：台灣台北地方法院八十六
年度自更(一)字第五五號），提起上訴，本院判決如左：
    主  文
原判決撤銷，發回台灣高等法院。
    理  由
本件原判決以上訴人甲○○於第一審自訴意旨略稱：被告丙○○、乙○○與上訴人係
同胞兄弟，均明知坐落台北市○○區○○路三小段六五地號土地，為上訴人與鄭許貴
梅所共有，竟共同基於意圖為自己不法所有之犯意聯絡，於民國七十二年十月十六日
上訴人出國期間，利用渠等知悉上訴人將上開土地所有權狀及其他貴重物品放在與伊
母親所共同居住之台北市○○○路一一八巷十二號住宅房間之金庫內，戶口名簿則置
於上訴人房間床頭櫃內之機會，竊取上訴人上開土地所有權狀、戶口名簿，復偽刻上
訴人之印章、偽造上訴人名義之委託書、授權書、系爭土地之買賣契約書、移轉登記
等相關書表，並檢附上訴人於七十二年一月間為辦理設定抵押權予周碧時交付代書
保管之剩餘印鑑證明，將該土地盜賣予東吳大學，並將賣得價金侵占入己，因認被告
等共同涉犯竊盜、偽造印章、印文及偽造文書等罪嫌云云。惟經審理結果，不能證明
被告等犯罪，因而維持第一審諭知被告等無罪之判決，駁回上訴人在第二審之上訴，
固非無見。
惟查(一)、未經參與審理之法官參與判決者，其判決當然違背法令，刑事訴訟法第三百
七十九條第十三款定有明文。本件原審審判筆錄所載參與審理之法官為蔡秀雄、官有
明、楊炳禎，而卷附之原審判決書其判決之法官為蔡秀雄、沈宜生、楊炳禎（原審卷
(四)之審判筆錄及判決正本）。顯以未經參與審理之法官沈宜生參與判決，自屬判決違
背法令。(二)、證據雖已調查，而其內容尚未完全明瞭者，即與未經調查無異，如遽行
判決，仍屬應於審判期日調查之證據未予調查。查依卷附不動產買賣契約，李長興等
於五十六年十二月二日出售系爭坐落台北市○○區○○路三小段六五地號土地（約七
百七十坪），其立約人（甲方即買主）為甲○○、許瑞昌（原審卷(一)第六十八頁至七
十一頁）。證人李長興於第一審證稱：「大約在五十七、五十八年間，楊勝飛與許江
富同來找我買土地，……是楊勝飛找我接洽，以一坪一萬五千元，二千多坪我賣一部
分予楊勝飛，我們先拿定金，楊勝飛、許江富會同先付我買賣價金二成，土地移轉，
丙○○再付七成，……在十多年後，才將尾款付給我。」「土地是楊勝飛要買，買賣
契約也是楊勝飛訂的。」「（甲○○）沒有（付過錢），我依楊勝飛之指示才向乙○
○要尾款。」「我剩下土地賣與東吳（大學），楊勝飛在與我聊天時說，土地找人要
賣予東吳走不通，問我怎麼賣的，我說找端木愷，之後過一段時間，楊勝飛對我說土
地已賣給東吳了。」等語（第一審法院自更(一)卷第二四八頁背面、第二四九頁）。如
果無訛，楊勝飛自始即參與系爭土地之買賣、簽約，甚至嗣後之出售事宜。究竟該土
地係何人購買？是否丙○○購買而信託登記在上訴人名下？何以不動產買賣契約之買
主為上訴人而非丙○○？楊勝飛應知之甚詳，為發現真實，自有向其調查訊問之必要
。乃原判決僅以楊勝飛於第一審訊問時供稱：伊不知系爭土地購買及出售一事云云，
係不願其兄弟（即上訴人與被告等）任何一方因其證詞受有不利，故未據實陳述，即
未再予傳喚調查，難謂已盡調查之能事。上訴意旨指摘原判決不當，非無理由，應認
有撤銷發回更審之原因。
據上論結，應依刑事訴訟法第三百九十七條、第四百零一條，判決如主文。
中      華      民      國    九十一    年      八      月    二十二    日
                              最高法院刑事第三庭
                                  審判長法官  董  明  霈
                                        法官  林  茂  雄
                                        法官  王  居  財
                                        法官  張  祺  祥
                                        法官  池  啟  明
      右正本證明與原本無異
                                              書  記  官
中      華      民      國    九十一    年      八      月    二十九    日
